臺灣高雄地方法院刑事判決　　　　　 94年度交簡上字第158號
上　訴　人
即　被　告　乙○
上　訴　人
即　被　告　甲○○
上列上訴人等因過失傷害案件，不服臺灣高雄地方法院高雄簡易
庭94年度交簡字第1528號中華民國94年6 月28日第一審判決（起
訴案號：臺灣高雄地方法院檢察署94年度偵字第5247、7615號；
移送併案案號：94年度偵字第7615號），提起上訴，本院判決如
下：
    主  文
上訴均駁回。
乙○、甲○○均緩刑貳年。
    事  實
一、甲○○於民國93年10月23下午5 時55分許，騎乘車牌號碼GM
    5-062 號重型機車，沿高雄市前鎮區○○○路由西往東方向
    行駛，途經該路與文林街交岔路口（林森四路號誌為閃光黃
    燈、文林街號誌為閃光紅燈）。甲○○本應注意騎車行經林
    森四路之閃光黃燈路口時，應減速並注意安全、小心通過，
    而依當時天候晴朗、市區○○道路乾燥無缺陷、亦無障礙物
    、日間自然光線、視距良好，並無不能注意之情事，竟疏於
    注意，未於通過林森四路之閃光黃燈路口時，減速前進，亦
    未注意左右有無來車，即逕行通過該交岔路口。適乙○騎乘
    2 輪腳踏車，沿高雄市○鎮區○○街由南往北方向騎乘，亦
    本應注意騎車經過文林街閃光紅燈路口時，應減速接近，先
    停止於交岔路口前，讓幹道車優先通行後，始得續行，而依
    當時客觀情形，亦無何不能注意之情事，竟疏於注意，未於
    通過文林街閃光紅燈路口時，先停止於交岔路口前，讓幹道
    車優先通行，即逕行前進通過該交岔路口，致2 車發生擦撞
    ，2 車均人車倒地，乙○受有右股骨頸骨折、右肱骨頭骨折
    、右膝挫傷等傷害，甲○○則受有左踝扭挫傷、左膝、右手
    擦傷等傷害。嗣乙○經送往二聖醫院急救，甲○○於肇事後
    仍停留現場，2 人均於有偵查犯罪權限之機關及公務員發覺
    其犯罪前，即分別主動向據報前往醫院及現場處理之員警自
    承係肇事當事人，並自動接受裁判，進而查悉上情。
二、案經甲○○暨乙○訴由高雄市政府警察局前鎮分局報告台灣
    高雄地方法院檢察署檢察官偵查起訴。
    理  由
一、本院訊據上訴人2 人均不否認有於前揭時地與對方發生車禍
    擦撞，且林森四路之號誌係閃光黃燈、文林路之號誌係閃光
    紅燈之事實，上訴人甲○○並坦承自己有上揭過失，惟辯稱
    上訴人乙○亦有過失。上訴人乙○則否認自己有過失，辯稱
    ：案發當時伊之行車方向係沿文林街由北往南，準備返家，
    並非如道路交通事故現場圖所載之由南往北，該現場圖所載
    不實等語。經查：
  (一)關於上訴人乙○於案發時之行車方向，確係沿文林街由南往
    北通過林森四路交岔路口之事實，除有偵查卷附本案道路交
    通事故現場圖1 份可稽外（此現場圖上訴人2 人均未對其證
    據能力聲明異議，且本院認依該現場圖作成時之情形，受不
    當外力介入之可能性低，以之作為本案證據尚屬適當，依刑
    事訴訟法第159 條之5 第2 項規定，應認有證據能力），並
    經證人即製作本案道路交通現場圖之警員王志勵到庭證稱，
    當時其接獲報案即趕往現場，上訴人甲○○仍在現場，上訴
    人乙○已送往二聖醫院，當時2 方車輛已移動過，其便拍照
    、繪製現場圖、並於現場對甲○○製作談話紀錄表，嗣後再
    至二聖醫院對乙○製作談話紀錄表，關於乙○之行車方向，
    係乙○在二聖醫院受其詢問時自述，經其比對甲○○亦稱係
    右側與乙○撞擊，其認為沒有矛盾，始為如此繪製記載，製
    作筆錄完畢，其尚有提示、並唸給乙○聽，乙○當時神智清
    楚，伊子亦在現場，渠2 人認為無誤後乙○始簽名畫押等語
    屬實（見本院94年9 月28日審判筆錄）。足見關於本案道路
    交通事故現場圖之內容，製作人王志勵警員確係如實記載，
    且上訴人乙○於案發時確係沿文林街由南往北通過林森四路
    口無疑，上訴人乙○前開辯解，顯不足採。
  (二)次按「閃光黃燈表示『警告』，車輛應減速接近，注意安全
    ，小心通過。閃光紅燈表示『停車再開』，車輛應減速接近
    ，先停止於交岔路口前，讓幹道車優先通行後認為安全時，
    方得續行。」、「慢車行駛至交岔路口，其行進．．．行近
    無號誌或號誌故障及無交通警察指揮之交岔路口，應減速行
    ，看清左右確無來車並在不妨礙汽車通行之情況下迅速通過
    」，道路交通標誌標線號誌設置規則第211 條　第1 項第1
    款、第2 款、道路交通安全規則第125 條第2 款分別定有明
    文。查本案車禍係發生於高雄市○○○路及文林街口，當時
    林森四路之號誌為閃光黃燈、文林路之號誌為閃光紅燈之事
    實，上訴人2 人均不爭執，並有偵查卷附道路交通事故調查
    報告表及現場圖可參，是上訴人等騎乘機車、腳踏車均應注
    意上述規定。倘上訴人2 人均有確實注意左右方有無來車，
    注意安全、減速小心通過，且上訴人乙○亦有「停車再開」
    ，則上訴人雙方當能不致擦撞肇事。
  (三)觀之上揭現場圖，本案車禍發生地點固接近林森四路東向車
    道之車道線延伸線與文林街東側路邊之延伸線交會點上，可
    知上訴人甲○○係於快通過文林街口時，始發生車禍，惟上
    訴人甲○○於原審中自承：經過該十字路口時，雖曾煞車減
    速，但未注意看左右有無來車等語（詳原審94年6 月6 日訊
    問筆錄第2 頁倒數第10行以下）。本院認為：因上訴人乙○
    係騎乘腳踏車，速度不快，就相對距離而言，上訴人甲○○
    欲通過文林路口前，上訴人乙○騎乘腳踏車應離林森四路口
    不遠，此時上訴人甲○○如依規定先注意左右來車，應可見
    到上訴人乙○亦欲通過該交岔路口，當可避免本件車禍發生
    ，其未注意而肇事，自有過失。另上訴人乙○通過該交岔路
    口時，本應先行停車，待林森四路無來車通過時，始能前進
    ，惟其未禮讓上訴人甲○○先行通過，即逕行前進，致生本
    件車禍，其駕駛行為亦有過失，至為明確。末參以本案2 車
    撞擊點係在上訴人甲○○所騎乘之重型機車右後方與上訴人
    乙○騎乘之腳踏車前方，亦顯見上訴人2 人均疏未注意前方
    左右有無來車，即逕自騎車通過該岔路口，致2 車發生擦撞
    ，是上訴人均有上揭過失無疑。另本件經送高雄市政府交通
    局車輛行車事故鑑定委員會鑑定之結果亦同此認定，此有高
    雄市政府交通局車輛行車事故鑑定委員會94年1 月20日高市
    車鑑字第0920 000194 號函在內可稽。此外上訴人甲○○所
    受傷勢，有其所提之二聖醫院診斷證明書在卷可憑，上訴人
    乙○所受傷勢有其所提之重仁骨科醫院診斷證明書在卷可憑
    （上揭鑑定意見書及二份診斷證明書上訴人2 人均未對其證
    據能力聲明異議，且本院認該二份證明書作成時之情形，受
    不當外力介入之可能性低，以之作為本案證據尚屬適當，依
    刑事訴訟法第159 條之5 第2 項規定，應認有證據能力），
    是上訴人等均有過失已屬顯然，又告訴人所受之傷害與上訴
    人等之過失行為間均有相當因果關係。本案上訴人2 人過失
    傷害犯行事證明確，應依法論科。
二、核上訴人所為，均係犯刑法第284 條第1 項前段之過失傷害
    罪。又上訴人2 人均於肇事後於警方尚不知何人犯罪前，即
    主動向據報前往處理之員警坦承肇事，並接受裁判等情，此
    有交通事故談話紀錄表2 份在卷可按，均應依刑法第62條前
    段規定，依法減輕其刑。原審以上訴人2 人罪證明確，而適
    用道路交通安全規則第125 條第1 款、道路交通標誌標線號
    誌設置規則第211 條第1 項第1 款、第2 款，刑法第284 條
    第1 項前段、第62條前段、第41條第1 項前段，罰金罰鍰提
    高標準條例第1 條前段、第2 條等規定，並審酌上訴人乙○
    並無前科，素行良好，上訴人甲○○前雖有過失傷害前科，
    惟未受有期徒刑以上之刑之宣告，有臺灣高等法院被告全國
    前案紀錄表在卷可佐，且上訴人甲○○過失程度較低、上訴
    人乙○傷勢較嚴重等一切情狀，量處上訴人甲○○拘役50日
    、上訴人乙○拘役30日，並均諭知易科罰金之折算標準，其
    認事用法，均無不合，量刑堪屬適當。上訴人2 人指摘原判
    決不當，尚無足取，為無理由。
三、惟上訴人2 人於本院審理中互相成立和解，有和解筆錄1 份
    在卷可佐，又查上訴人2 人前均未曾受有期徒刑以上之刑之
    宣告，有臺灣高等法院被告全國前案紀錄表2 份在卷可按，
    渠等僅因一時疏失，偶罹刑典，經此偵審程序及刑之宣告，
    當知所警惕，信無再犯之虞，本院認所宣告之刑以暫不執行
    為適當，爰各併諭知緩刑2 年，以啟自新。
四、據上論結，應依刑事訴訟法第455 條之1 、第3 項、第368
    條、刑法第74條第1 款，判決如主文。
中　　華　　民　　國　　94　　年　　10　　月　　12　　日
                刑事第14庭審判長法　官  蔡廣昇
                                法  官  林瑋桓
                                法  官  紀凱峰
以上正本證明與原本無異。
不得上訴。
中　　華　　民　　國　　94　　年　　10　　月　　13　　日
　　　　　　　　　　　　　　　　書記官  黃進遠
